臺灣高雄地方法院刑事判決　　　　　　　　　　　　九十一年度易字第三一五一號
　　公　訴　人　臺灣高雄地方法院檢察署檢察官
　　被　　　告　丁○○○
　　　　　　　　甲○○
右列被告等因賭博案件，經檢察官聲請簡易判決處刑（九十一年度偵字第一六八五一
號），本院認不宜以簡易判決處刑，改依通常程序審理，判決如左：
    主  文
丁○○○、甲○○均無罪。
    理  由
一、公訴意旨略以：被告丁○○○、甲○○另與案外人壬○○○、丙○○、辛○○、
    己○○、庚○○（上開五人涉犯賭博罪嫌，另案由本院審理）於民國九十一年七
    月二日下午一時許，在戊○○（涉犯賭博罪嫌，另案由檢察官審理）所承租之高
    雄縣鳳山市○○街一八二─二號一樓公眾得出入場所，以四色牌為賭具，賭博財
    物，嗣於同日下午一時十五分許，為警當場查獲，併扣得賭具四色牌十一付及賭
    檯上之賭資新台幣（下同）八萬六千四百元，因認被告丁○○○及甲○○二人涉
    犯刑法第二百六十六條第一項之賭博罪嫌云云。
二、按犯罪事實應依證據認定之，無證據不得推定其犯罪事實；不能證明被告犯罪者
    ，應諭知無罪之判決，刑事訴訟法第一百五十四條及第三百零一條第一項分別定
    有明文。又按刑事訴訟法上所謂認定犯罪事實之證據，係指足以認定被告確有犯
    罪行為之積極證據而言，如未能發現相當證據或證據不足以證明，自不能以推測
    或擬制之方法，以為裁判基礎，此最高法院二十九年上字第三一五號及四十年
    台上字第八十六號分別著有判例可資參照。復按刑事訴訟上證明之資料，無論其
    為直接或間接證據，均須達於通常一般之人均不致有所懷疑，而得確信其為真實
    之程度，始得據為有罪之認定，若其關於被告是否犯罪之證明未能達此程度，而
    有合理懷疑之存在，致使無從形成有罪之確信，根據「罪證有疑，利於被告」之
    證據法則，即不得遽為不利被告之認定（最高法院七十六年度臺上字第四九八六
    號判例可資參照）。其以情況證據（即間接證據）斷罪時，尤須基於該證據在直
    接關係上所可證明之他項情況事實，本乎推理作用足以確證被告有罪，方為合法
    ，不得徒憑主觀上之推想，將一般經驗上有利被告之其他合理情況逕予排除，此
    觀諸最高法院三十二年上字第六十七號判例意旨亦甚彰明。再依刑事訴訟法第一
    百五十四條所規定之禁止推定罪狀之法則，並非僅為被告個人之訴訟利益而設，
    尤其重在發現真實以求國家刑罰權之正確行使。若無足可證明被告從事犯罪構成
    要件之積極證據，無論假定某一被告為犯人而命其自證無罪，藉以過濾及鎖定特
    定犯罪人，或推測被告涉及之某項罪名，而依其自辯過程蒐求該被告生活經歷資
    料，藉以判斷其究竟有無構成特定犯罪，俱非法之所許。
三、本件公訴人認被告丁○○○、甲○○涉有刑法第二百二十六條第一項之賭博犯行
    ，無非係以被告丁○○○、甲○○二人於警察查獲本件賭博案時在場，復有扣案
    之賭具四色牌十一付及賭檯上之賭資八萬六千四百元可資佐證，為其論罪之主要
    依據。然訊據被告丁○○○、甲○○固不諱言有於右揭時間，在高雄縣鳳山市○○街一八二之二號一樓內為警查獲之事實，惟均堅決否認有於右揭時、地，賭博
    財物之犯行，被告丁○○○辯稱：伊當時只是拿著麵在現場吃並看他們賭四色牌
    等語；被告甲○○則辯稱：其雖曾於查獲前幾天在查獲地點賭博財物（此部分犯
    行另請檢察官簽分偵辦），然查獲是日，其只是在現場觀看並未下場賭博等語。
    經查：
（一）本案係民眾以電話檢舉，經執勤警員向本院聲請核發搜索票後，於九十一年七
      月二日下午一時許，在現場執行搜索任務，並於現場查獲有庚○○、王美玲、
      徐淑美、壬○○○、辛○○、黃美惠、楊金善、曾梅岸、己○○、蘇正雄、杜
      有進、甲○○、陳蔡嫦梅、鄭宛宣、戊○○、丙○○等十六人，除於現場一樓
      牌桌處扣有四色牌十一付及賭資三千元外，另於該處床墊夾縫及電視機上分別
      扣有現金八萬六千四百元、撲克牌五副、空白本票十四張及骰子一包等節，業
      據證人即現場查獲員警蔡碩書及朱文正於本院審理時結證綦詳，並有搜索票影
      一張、現場照片七張、高雄縣警察局維新小組取締案賭客嫌疑人名冊一份為證
      ，足見在場之人，除被告外尚有他人在場，而徵諸上開證人於本院審理時結證
      所稱：查獲當時現場很亂，共有兩桌，實際上、下場賭博的有八個人，其他的
      人是否在旁邊下注或單純的觀看，並沒有辦法判斷等語，另徵諸同案被告庚○○於本院審理時亦陳稱︰被告丁○○○並沒有賭，也沒有在現場下注等語（均
      參見本院九十一年十月三十日訊問筆錄），相互對照以觀，執勤員警查獲人數
      既遠逾現場足供下場賭博人數，則被告丁○○○、甲○○二人當日於現場是否
      有參與賭博，並無法據以證明，自難僅因被告當時在場，即認有賭博之犯行。
（二）又扣案之賭具四色牌十一付及賭檯上之賭資三千元，係在場賭客壬○○○、丙○○、辛○○、己○○、庚○○等人當場賭博用之器具及賭檯上之財物等節，
      業據證人壬○○○、丙○○、辛○○、己○○、庚○○同陳在卷，是而此部分
      之扣案物，自無法據以認定亦為被告丁○○○、甲○○在場賭博之器具及在賭
      檯之財物。至現場查扣之現金八萬六千四百元，並非在查獲當時賭檯上之賭資
      ，且據證人戊○○迭於警訊及本院審理時陳稱：係其所有且非賭博所得之物等
      語以觀，是筆款額顯非被告所有堪可認定，自無足藉此採為被告涉犯賭博事實
      之不利認定。
（三）綜上所述，本案被告丁○○○、甲○○涉犯刑法第二百六十六條第一項賭博罪
      嫌所憑之證據，尚未達通常一般人均不致有所懷疑而得以確信其為真實之程度
      。此外，本院復查無其他積極證據足資審認被告有何賭博之犯行，揆諸首揭法
      條及判例意旨說明，既不能證明被告犯罪，依法自均應為無罪之諭知，以昭審
      慎。
據上論斷，應依刑事訴訟法第三百零一條第一項，判決如主文。
本案經檢察官乙○○到庭執行職務。
中      華      民      國    九十一    年     十一     月    二十八    日
                                  臺灣高雄地方法院刑事第六庭
                                        法  官  邱  基  峻
右正本證明與原本無異。
如不服本判決，應於判決送達後十日內，向本院提出上訴狀。
                                        書記官    顏平國
中    華    民    國      九十一      年      十二      月      二十九  日
